臺灣板橋地方法院刑事判決　　　　　　　94年度訴緝字第21號
公　訴　人　臺灣板橋地方法院檢察署檢察官
被　　　告　甲○
上列被告因違反毒品危害防制條例案件，經檢察官提起公訴（93
年度毒偵字第2469號），本院以簡式審判程序審理，判決如下：
    主  文
甲○連續施用第一級毒品，處有期徒刑壹年貳月；又連續施用第
二級毒品，處有期徒刑陸月。應執行有期徒刑壹年陸月。
    事  實
一、甲○前於民國87年間，因違反肅清煙毒條例案件、違反麻醉
    藥品管理條例案件，分別由臺灣高等法院以87年度上訴字第
    1853號（嗣因通緝甲○，於緝獲後分89年度上訴緝字第15號
    ）、臺灣臺北地方法院以87年度易字第1734號審理，經前揭
    法院比較新舊法而適用新公布施行之毒品危害防制條例規定
    ，分別於87年5 月28日、同年6 月2 日依職權裁定送勒戒處
    所觀察、勒戒，經合併執行後，認有繼續施用毒品之傾向，
    復分別於87年7 月9 日、同年8 月31日依職權裁定令入戒治
    處所施以強制戒治1 年，經合併執行至87年11月9 日，由臺
    灣臺北戒治所報請臺灣高等法院裁定停止戒治，所餘戒治期
    間付保護管束，惟於保護管束期間內，甲○經採尿送驗呈第
    二級毒品安非他命之陽性反應，乃依臺灣板橋地方法院檢察
    署檢察官之聲請，經臺灣高等法院撤銷前開停止戒治裁定，
    再傳送戒治，因被告未到案執行而經通緝，於89年6 月17日
    緝獲，再令入戒治處所繼續施以強制戒治，至90年1 月14日
    執行戒治期滿，並經臺灣高等法院以89年度上訴緝字第15號
    、臺灣臺北地方法院以87年度易字第1734號，均判決免刑確
    定。
二、詎甲○仍未戒斷毒癮，明知海洛因、安非他命分別係屬毒品
    危害防制條例所定之第一、二級毒品，均不得持有及施用，
    竟於上開強制戒治執行完畢釋放後5 年內，復基於施用第一
    級毒品海洛因之概括犯意，自92年7 、8 月間某時起，至94
    年7 月9 日晚間某時止，在其臺北縣五股鄉○○路○ 段30號
    之3 （7 樓）住處，或其友人位於臺北縣新莊市某處之住處
    等處，以將海洛因置於注射針筒內加以施打之方式，連續施
    用第一級毒品海洛因多次（約1 星期施用1 至2 次）；另基
    於施用第二級毒品安非他命之概括犯意，自92年7 、8 月間
    某時起，至94年7 月5 日晚間某時止，在上揭處所，以將安
    非他命置於吸食器之玻璃球內燒烤吸聞所生煙霧之方式，連
    續施用第二級毒品安非他命多次（約1 至2 星期施用1 次）
    。為警先後於93年2 月10日下午3 時30分許、94年3 月4 日
    15時55分許，分別在臺北縣樹林市○○街85巷7 號4 樓、桃
    園縣龜山鄉○○路○ 段516 巷3 弄14號樓查獲，經採集甲○
    之尿液送驗，發現前者呈鴉片類及安非他命類藥物之陽性反
    應，後者呈鴉片類藥物之陽性反應，始查悉上情。
三、案經臺北縣政府警察局新莊分局報請臺灣板橋地方法院檢察
    署檢察官偵查起訴。本院於準備程序進行中，被告就被訴事
    實為有罪之陳述，經告知簡式審判程序之旨，並聽取當事人
    之意見後，本院合議庭裁定由受命法官獨任進行簡式審判程
    序。
    理  由
一、上揭事實，業據被告甲○於本院審理時坦承不諱，而被告先
    後於93年2 月10日、94年3 月4 日為警查獲後，經採集其尿
    液送驗結果，前者呈鴉片類及安非他命類藥物之陽性反應，
    後者呈鴉片類藥物之陽性反應等情，有臺灣檢驗科技股份有
    限公司93年2 月23日濫用藥物尿液檢驗報告（見93年度核退
    字第3623號卷第11頁）、臺灣尖端先進生技醫藥股份有限公
    司94年3 月16日濫用藥物檢驗報告（見本院卷第111 頁）各
    1 件附卷可稽。按海洛因經注射或吸入人體後，約80% 於24
    小時內自尿中排出，一般而言，尿液中能否驗出嗎啡陽性反
    應與其投與量、投與途徑、採尿時間、個人體質及檢測方法
    之靈敏度有關，國外曾有文獻報導注射6 毫克之海洛因鹽酸
    鹽，其代謝物嗎啡之平均可檢出時限約為26小時；又甲基安
    非他命經口服投與後約70% 於24小時內自尿中排出，約90%
    於96小時內自尿中排出，由於甲基安非他命成分之檢出與其
    投與方式、投與量、個人體質、採尿時間與檢測儀器之精密
    度等諸多因素有關，因此僅憑尿液中呈安非他命陽性反應，
    並無法確實推算吸食時間距採集時間之長短，惟依上述資料
    推斷，最長可能不會超過4 日，均經行政院衛生署藥物食品
    檢驗局分別以81年9 月8 日（81）藥檢壹字第8114885 號、
    81年2 月8 日（81）藥檢一字第001156號函述綦詳，為本院
    職務上所已知。被告上開採尿送驗結果，既呈鴉片類、安非
    他命類藥物之陽性反應，足以擔保其所供曾連續施用第一級
    毒品海洛因、第二級毒品安非他命之自白，確與事實相符。
    此外，被告前有如事實欄第一項所示強制戒治執行完畢紀錄
    ，亦有臺灣高等法院89年度上訴緝字第15號判決書、被告前
    案紀錄表各1 件在卷可憑。本案事證明確，被告犯行堪予認
    定，應依法論科。
二、論罪科刑：
（一）按連續數行為而犯同一之罪名者，以一罪論，刑法第56條
      定有明文，故於連續犯罪之際，遇刑法有所變更時，其雖
      一部涉及舊法，一部涉及新法，應逕依最後行為時之法律
      處斷（最高法院29年上字第3866號判例參照）。查毒品危
      害防制條例已於92年7 月9 日修正公布全文，並自公布後
      6 個月即93年1 月9 日起施行，而本案被告甲○開始施用
      海洛因、安非他命之行為時（即92年7 、8 月間某時），
      固在前開修正後毒品危害防制條例生效之前，然其連續施
      用海洛因、安非他命之最後行為時（即94年7 月9 日、同
      年月5 日），係在修正後條例生效之後，即應適用修正後
      之規定予以論處，不生比較新舊法之問題。
（二）又海洛因、安非他命分別係屬毒品危害防制條例第2 條第
      2 項第1 款、第2 款所定之第一級、第二級毒品，是核被
      告所為，係犯毒品危害防制條例第10條第1 項之施用第一
      級毒品罪，及同條第2 項之施用第二級毒品罪。其持有第
      一級毒品海洛因、第二級毒品安非他命之低度行為，分別
      為施用之高度行為所吸收，均不另論罪。被告先後多次施
      用第一級毒品海洛因、第二級毒品安非他命之行為，均時
      間緊接，方法相同，所犯分別為構成要件相同之罪，顯係
      基於概括犯意反覆為之，皆為連續犯，應各依刑法第56條
      規定分別論以一罪，並加重其刑。公訴人雖僅就被告於93
      年（起訴書誤植為92年）2 月10日下午5 時15分經警詢問
      後採尿前26小時及96小時內，施用第一級毒品海洛因及第
      二級毒品安非他命之犯行部分提起公訴，惟被告其餘施用
      第一級毒品海洛因、第二級毒品安非他命之犯行，核與起
      訴部分具有連續犯之裁判上一罪關係，為起訴效力所及，
      本院自應一併審究，附此敘明。所犯施用第一級毒品罪及
      施用第二級毒品罪，犯意各別，行為互殊，應予分論併罰
      。
（三）爰審酌被告不思努力進取，竟一再沈迷於毒品，其前因施
      用毒品案件，經強制戒治執行完畢，並因而獲有免刑判決
      ，更應知所惕勵，詎仍再犯本案，非但施用期間頗長、次
      數頻繁，且於本院審理期間仍再三反覆施用，足認其自制
      力甚為薄弱，惟其施用毒品所生危害，實以自戕身心健康
      為主，對於他人生命、身體、財產等法益，尚無直接明顯
      之重大實害，兼衡其智識程度、犯罪之動機、目的、手段
      ，暨犯罪後之態度等一切情狀，量處如主文所示之刑，並
      定其應執行刑，以示懲儆。
據上論斷，應依刑事訴訟法第273 條之1 第1 項、第299 條第1
項前段，毒品危害防制條例第10條第1 項、第2 項，刑法第11條
前段、第56條、第51條第5 款，判決如主文。
本案經檢察官李吉祥到庭執行職務。
中　　華　　民　　國　　94　　年　　7 　　月　　20　　日
                  刑事第十九庭　法　官　朱嘉川
以上正本證明與原本無異。
如不服本判決，應於判決送達後10日內，向本院提出上訴狀。
中　　華　　民　　國　　94　　年　　7 　　月　　20　　日
                                書記官　陳聖儒
附錄本案論罪科刑法條全文：
毒品危害防制條例第10條：
施用第一級毒品者，處6 月以上5 年以下有期徒刑。
施用第二級毒品者，處3 年以下有期徒刑。
